【裁判字號】    96,財管,57
【裁判日期】    970110
【裁判案由】    指定遺產管理人
【裁判全文】
臺灣彰化地方法院民事裁定  96年度財管字第57號
聲  請  人  和潤企業股份有限公司
法定代理人  丁○○
第  三  人  財政部國有財產局台灣中區辦事處彰化分處
法定代理人  曾平輝
上列聲請人聲請指定被繼承人甲○○遺產管理人事件，本院裁定
如下：
    主  文
指定財政部國有財產局台灣中區辦事處彰化分處為被繼承人甲○
○之遺產管理人。
准對被繼承人甲○○（男、民國四十二年十一月二十日出生，身
分號統一編號：Ｚ000000000號，住彰化縣田尾鄉○○村○○路一
四二號，於民國九十四年五月二十三日死亡）之繼承人為承認繼
承之公示催告。
被繼承人甲○○之繼承人，應自前項公示催告最後登載新聞紙之
日起，參年內承認繼承，上述期限屆滿，無繼承人承認繼承時，
被繼承人甲○○之遺產，於清償債權並交付遺贈物後，如有剩餘
即歸屬國庫。
聲請程序費用新台幣壹仟元由被繼承人甲○○之遺產中負擔。
    理  由
一、按繼承開始時，繼承人有無不明，而無親屬會議或親屬會議
    未於1 個月內選定遺產管理人者，利害關係人得聲請法院選
    任遺產管理人，並由法院依公示催告程序，定6 個月以上之
    期限，公告繼承人，命其於期限內承認繼承，民法第1177條
    、第1178條第1 項、第2 項規定甚明。
二、本件聲請意旨略以：聲請人與債務人甲○○（男、民國42年
    11月20日出生，身分號統一編號：Ｚ000000000號，住彰化縣
    田尾鄉○○村○○路142 號）清償債務事件，業經本院以96
    年度執字第15095 號強制執行事件受理在案，茲因甲○○於
    94年5 月23日死亡，其繼承人均拋棄繼承權，其大陸籍配偶
    李靜則行蹤不明，是否仍有應繼承之人不明，而其親屬會議
    並未於1 個月內選定遺產管理人，致聲請人無法續行上開執
    行程序，爰聲請指定遺產管理人等語。
三、查聲請人主張之事實，業據提出戶籍謄本、繼承系統表、本
    院民事執行處函、本院家庭法庭通知為證，並經本院調閱94
    年度繼字第642 號、686 號拋棄繼承卷宗核閱無誤，自堪信
    為真實，且核與上開法條尚無不合。次查，被繼承人甲○○
    之配偶李靜為大陸地區人士，於93年6 月18日出境，現行蹤
    不明，無子女，其父李朝日、母李元鶯、兄乙○○則均已死
    亡，而姐丙○○為42年9 月1 日出生，年紀老邁，且不識字
    ，復無意願擔任被繼承人甲○○之遺產管理人，此有繼承系
    統表、入出國日期證明書及民事陳報狀在卷可憑，是本院認
    被繼承人甲○○之最近親屬間並無人可擔任被繼承人甲○○
    之遺產管理人，應以政府機關即財政部國有財產局台灣中區
    辦事處彰化分處為被繼承人之遺產管理人，較為適當，蓋國
    有財產局係國家機關，應依國有財產法規定，行使權利及負
    擔義務，不能純以利益為考量因素（若遺產將來有拍賣該不
    動產，如有剩餘價金，仍歸屬國庫；且得向法院聲請擔任遺
    產管理人之報酬），且攸關被繼承人之遭受法院強制執行文
    件，大部分僅係收受者，其餘事項應非十分繁雜，故指定財
    政部國有財產局台灣中區辦事處彰化分處為被繼承人之遺產
    管理人，應係符合法律規定且適宜，爰裁定如主文。
三、依非訟事件法第157條裁定如主文。
中    華    民    國    97    年    1     月    10    日
                  家事法庭      法  官  游秀雯
以上正本係照原本作成
如對本裁定抗告須於裁定送達後10日內向本院提出抗告狀
中    華    民    國    97    年    1     月    10    日
                                書記官  謝志鑫


司法院資訊處製作；財團法人民間司法改革基金會備份。
